【裁判字號】    90,交上訴,18
【裁判日期】    891108
【裁判案由】    公共危險等
【裁判全文】
臺灣高等法院刑事判決                              九十年度交上訴字第十八號
    上  訴  人  臺灣板橋地方法院檢察署檢察官
    被      告  甲○○
右上訴人因被告公共危險案件，不服臺灣板橋地方法院八十九年度交易字第二八六號
，中華民國八十九年十一月八日第一審判決（起訴案號：臺灣板橋地方法院檢察署八
十九年度偵字第八０六六、六九九二號），提起上訴，本院判決如左：
    主  文
原判決關於不能安全駕駛部分撤銷。
甲○○服用酒類，不能安全駕駛動力交通工具而駕駛，處拘役伍拾玖日，如易科罰金
以佰元折算壹日，緩刑伍年。
    事  實
一、甲○○明知服用酒類，不能安全駕駛動力交通工具者，不得駕駛汽車，竟於民國
    八十九年三月十日凌晨五時許，在臺北縣新莊市其所經營之小吃店內飲用啤酒，
    達於反應較慢、感覺減低、影響駕駛能力，不能安全駕駛動力交通工具之狀態後
    ，仍駕駛動力交通工具即車號ＨＺ─一八０七號小貨車，沿臺北縣板橋市○○路
    ，由新莊往中和方向行駛。於同日上午六時四十分許，途經民生路、西藏路口迴
    轉，改由中和往新莊方向行駛之際，原應注意市區道路速限為時速四十公里，且
    不得跨越槽化線行駛，而依當時情形，並無不能注意之情事，竟疏未注意，猶貿
    然以時速五十餘公里之速度，跨越槽化線向前疾駛，致一時煞避不及，撞及在槽
    化線邊緣騎乘腳踏車之范國境，范國境旋人車倒地，受有頭部外傷及顱內出血，
    送醫急救後不治死亡，甲○○見范國境倒地，即行駕車逃逸（有關過失致死及肇
    事逃逸部分之犯行，各經原審判處有期徒刑一年，並定應執行刑為有期徒刑一年
    十月，緩刑五年，未據提起上訴而確定在案）。嗣經警循線查獲，於同日上午十
    一時三分，對其測試飲酒後吐氣所含酒精成分，發現其吐氣所含酒精成分每公升
    達零點四三毫克，而知上情。
二、案經臺北縣警察局海山分局報請臺灣板橋地方法院檢察署檢察官相驗後，自動檢
    舉偵查起訴。
    理  由
一、經查被告甲○○於前述時間服用酒類後，仍駕駛小貨車在道路上行駛，終因疏未
    注意車前狀況，致生交通事故，使被害人范國境死亡，而迄警查獲時，經測試其
    飲酒後吐氣所含酒精成分，發現吐氣所含酒精成分每公升達零點四三毫克之事實
    ，迭據被告於偵審中自白不諱，並有道路交通事故調查報告表及所附現場圖、酒
    精成分測試表各一紙附卷可稽。按進入體內之酒精，大部分（百分之九十五）在
    肝臟因酵素作用變為醋酸，至全身各部後，分解為碳酸及水，剩餘百分之五由吐
    氣、尿、汗等排出，結果血液中酒精漸次減量，減少率平均為每小時百分之零點
    零一五；至於吐氣所含酒精成分每公升達零點二五毫克時，血液中酒精濃度為百
    分之零點零五（參照葉昭渠搏士七十六年七月版「最新法醫學」）。本件被告飲
    酒後，係於八十九年三月十日凌晨五時許，即駕駛小貨車於道路上，已為被告所
    自承，而至同日上午十一時三分許，始經員警為酒精成分測試。是據此計算，被
    告駕車之初，其吐氣所含酒精成分約為每公升零點四七毫克，血液中酒精濃度則
    為百分之零點零九四。而行為人飲酒後其呼氣中酒精濃度如已達於每公升零點四
    毫克，其肇事率為一般未飲酒者之六倍，若呼氣中酒精濃度達於每公升零點五毫
    克，其肇事率更升為七倍，有中央警察大學交通學系暨交通管理研究所教授蔡志
    中八十八年九月十八日之研究報告一紙在卷足徵；又據卷附同研究所教授程玉傑
    於八十七年所發表之「血液酒精濃度對駕駛能力之影響」研究結果，亦發現血液
    酒精濃度值在百分之零點零八至零點一五間者，對駕駛績效會造成判斷力嚴重受
    損、體能與精神協調力受損之影響。從而，被告於駕駛小貨車之際，其駕駛能力
    已因酒精濃度而受損，再由被告嗣並肇生交通事故之事實以觀，被告當時確已達
    不能安全駕駛之程度無誤。本件事證明確，被告犯行堪以認定，應依法予以論科
    。
二、核被告所為，係犯刑法第一百八十五條之三之服用酒類，不能安全駕駛動力交通
    工具而駕駛罪。原審未予詳查細酌，為被告此一部分無罪之判決，尚有未合，檢
    察官就此部分，指摘原判決不當，提起上訴，為有理由，應由本院予以撤銷改判
    。爰審酌被告並無前科紀錄，品行尚佳，惟其對晚近政府一再於報章、雜誌及電
    視等大眾傳播媒體，呼籲民眾莫酒後駕車，並宣導酒後駕車將涉刑責一事，置之
    不理，猶不顧自己及他人身家性命之安全而酒後駕車，殊有不該，及其所生危害
    、犯罪後之態度等一切情狀，量處如主文所示之刑，並諭知其易科罰金之折算標
    準。查被告前未曾受有期徒刑以上刑之宣告，有其全國前案紀錄表在卷足稽，本
    次犯後尚知悛悔，對於肇事致人於死部分，已為民事賠償，得獲被害人家屬之原
    諒，有原審卷附調解筆錄可憑，本院認其受本件刑之宣告應知所警惕，而無再犯
    之虞，所宣告之刑以暫不執行為適當，爰併宣告緩刑五年，以啟自新。
據上論斷，應依刑事訴訟法第三百六十九條第一項前段、第三百六十四條、第二百九
十九第一項前段，刑法第一百八十五條之三、第四十一條第一項、第七十四條第一款
，罰金罰鍰提高標準條例第二條，判決如主文。
本案經檢察官謝英民到庭執行職務。
中    華    民    國     九十     年      二        月       十五       日
                              臺灣高等法院刑事第五庭
                                  審判長法  官  曾  德  水
                                        法  官  趙  功  恆
                                        法  官  林  立  華
右正本證明與原本無異。
不得上訴。
                                        書記官  廖  月  女
中    華    民    國     九十     年      二        月       十五       日
附錄本案論罪科刑法條全文：
刑法第一百八十五條之三：
服用毒品、麻醉藥品、酒類或其他相類之物，不能安全駕駛動力交通工具而駕駛者，
處一年以下有期徒刑、拘役或三萬元以下罰金。


司法院資訊處製作；財團法人民間司法改革基金會備份。
